臺灣高等法院臺中分院刑事判決
111年度交上易字第412號

上  訴  人  
即  被  告  黃韋寧


選任辯護人  張哲銘律師（法扶律師）
上列上訴人因過失傷害案件，不服臺灣臺中地方法院111年度交
易字第165號，中華民國111年3月28日第一審判決（起訴案號：
臺灣臺中地方檢察署111年度偵字第962號），提起上訴，本院判
決如下：
    主  文
上訴駁回。
丁○○緩刑肆年，並應依附件二所示之本院111年度刑上移調字第1
85號調解筆錄內容支付損害賠償金額，及應於緩刑期間內接受受
理執行之地方檢察署所舉辦之法治教育貳場次。緩刑期間付保護
管束。
    事實及理由
一、本案經本院審理結果，認第一審判決認事用法及量刑均無不
    當，應予維持，並引用第一審判決書記載之事實、證據及理
    由（如附件）。
二、上訴人即被告丁○○在本院未提出其他有利之證據及辯解，其
    上訴無理由，應予駁回。
三、本院審酌被告未曾因故意犯罪受有期徒刑以上刑之宣告，有
    臺灣高等法院被告前案紀錄表在卷可參（見本院卷第25頁）
    ，此次因駕車不慎肇事，觸犯刑典，已於本院調解程序中即
    民國111年6 月29日與代行告訴人乙○○成立調解（本院111年
    度刑上移調字第185號），代行告訴人於調解筆錄中表示不
    追究被告之刑事責任，並同意法院給予附履行損害賠償義務
    之緩刑宣告（見本院卷第55至56頁），堪信被告經此教訓，
    應知所警惕，當無再犯之虞。本院斟酌上情，認被告所受本
    案刑之宣告，以暫不執行為適當，爰併予宣告緩刑2 年，以
    勵自新。再衡酌被告固已與告訴人成立調解，惟尚應按月分
    期清償，為確保被告日後能依約履行，爰依刑法第74條第2
    項第3款規定，命被告應依本院111年度刑上移調字第185號
    調解筆錄內容支付損害賠償金額（如附件二所示）。又審酌
    被告上開所宣告之刑雖暫無執行之必要，惟為使被告確切記
    取本次教訓及強化其法治觀念，認有課加預防再犯之必要命
    令，爰依刑法第74條第2項第8款規定，命被告應於緩刑期間
    內接受受理執行之地方檢察署所舉辦之法治教育課程2場次
    ，併依刑法第93條第1項第2款之規定，宣告被告應於緩刑期
    間付保護管束，期能使被告於接受法治教育課程及保護管束
    期間，深切反省並培養正確法治觀念。　　　
四、據上論斷，應依刑事訴訟法第373、第368條，判決如主文。
本案經檢察官吳錦龍提起公訴，檢察官甲○○到庭執行職務。
中　　華　　民　　國　　111 　年　　8 　　月　　23　　日
            刑事第十一庭　  審判長法　官　張意聰
                                  法　官　周瑞芬
                                  法　官　陳慧珊
以上正本證明與原本無異。
不得上訴。
                                  書記官  李淑芬 
中　　華　　民　　國　　111 　年　　8 　　月　　23　　日
附件一：
臺灣臺中地方法院刑事判決
111年度交易字第165號
公　訴　人　臺灣臺中地方檢察署檢察官
被　　　告　丁○○　女　民國00年00月00日生
　　　　　　　　　　身分證統一編號：Z000000000號
　　　　　　　　　　住○○市○○區○○路0段000巷00弄00號
上列被告因過失傷害案件，經檢察官提起公訴（111年度偵字第9
62號），被告於準備程序進行中，就被訴事實為有罪之陳述，經
告以簡式審判之旨，並聽取當事人意見後，本院合議庭裁定由受
命法官獨任進行簡式審判程序，判決如下：
    主    文
丁○○犯過失傷害致人重傷罪，處有期徒刑捌月。
    犯罪事實
一、丁○○於民國110年2月1日17時5分許，騎乘車牌號碼000-000
    號普通重型機車，沿臺中市神岡區承德路慢車道由臺中市神
    岡區往豐原區方向行駛，行至承德路18號前時，本應注意車
    前狀況，並與前車保持適當之安全距離，而依當時天候晴、
    日間自然光線、柏油路面乾燥無缺陷、無障礙物、視距良好
    等情，並無不能注意之情事，竟疏未注意及此，不慎撞擊前
    方由丙○○騎乘之自行車，致丙○○人車倒地，並因而受有創傷
    性硬腦膜下出血，伴有期間長短未明之意識喪失、右側鎖骨
    未明示部位閉鎖性骨折、臉部損傷、未明示側性前胸壁挫傷
    、腹壁挫傷等傷害，經送醫治療後，完全無法生活自理之重
    傷害。丁○○於肇事後，員警前往現場處理時在場，並當場承
    認為肇事人，自首而願接受裁判。
二、案經臺灣臺中地方檢察署檢察官依聲請指定丙○○之弟乙○○為
    代行告訴人後告訴臺灣臺中地方檢察署檢察官偵查起訴。
    理    由
一、本件被告丁○○所犯為死刑、無期徒刑、最輕本刑為3年以上
    有期徒刑以外之罪，亦非屬高等法院管轄之第一審案件，其
    於準備程序進行中，先就被訴事實為有罪之陳述，經法官告
    知簡式審判程序之旨，並聽取公訴檢察官之意見後，依刑事
    訴訟法第273條之1第1項、第273條之2等規定，裁定進行簡
    式審判程序，且不受同法第159 條第1 項、第161 條之2 、
    第161 條之3 、第163 條之1 及第164 條至第170 條所規定
    證據能力認定及調查方式之限制，合先敘明。
二、認定犯罪事實根據之證據及理由：
　㈠上揭犯罪事實，業據被告於警詢、偵查、本院準備程序及審
    理時（見發查卷第11至13、45頁、他卷第37至41頁、本院卷
    第29至32、35至40頁）均坦承不諱，核與證人即代行告訴人
    乙○○於警詢、偵訊時（見發查卷第17至18頁、他卷第37至41
    頁）、證人陳基勝（見發查卷第47頁）、證人陳勁衛於警詢
    時（見發查卷第49頁）之證述情節相符，且有道路交通事故
    現場圖（見發查卷第39頁）、道路交通事故調查報告表（一
    ）及（二）（見發查卷第41、43頁）、臺中市政府警察局交
    通事故補充資料表（見發查卷第57頁）、臺中市政府警察局
    道路交通事故初步分析研判表（見他卷第13頁）各1份、衛
    生福利部豐原醫院診斷證明書（見他卷第17、61頁）2份、
    被害人丙○○之中華民國身心障礙證明影本（見他卷第57至59
    頁）、衛生福利部豐原醫院110年12月7日豐醫醫行字第1100
    010267號函文（見他卷第65頁）各1份、現場照片15張（見
    發查卷第23至37頁）、行車紀錄器錄影畫面截圖4張、光碟1
    片（見發查卷第19至21、59頁）在卷可參，足認被告之自白
    與事實相符。
　㈡按汽（機）車在同一車道行駛時，除擬超越前車外，後車與
    前車之間應保持隨時可以煞停之距離；汽（機）車行駛時，
    駕駛人應注意車前狀況，並隨時採取必要之安全措施，道路
    交通安全規則第94條第1項、第3項訂有明文。查被告於前揭
    時地騎乘機車上路，對上開規定自有注意之義務。而參諸行
    車紀錄器錄影畫面截圖4張、光碟1片（見發查卷第19至21、
    59頁）及道路交通事故調查報告表（一）（見發查卷第41頁
    ），當時天候晴、日間自然光線，柏油路面乾燥、無缺陷、
    無障礙物，視距良好等客觀情形，並無不能注意之特別情事
    。被告騎乘機車未與前車保持隨時可以煞停之距離，亦未注
    意車前狀況，並隨時採取必要之安全措施，以致肇事，是被
    告之駕車行為顯有過失，且被告過失行為與被害人之重傷害
    結果間具有相當因果關係。從而，本件事證明確，被告過失
    重傷害犯行堪以認定，應予依法論科。
三、論罪科刑：
  ㈠核被告所為，係犯刑法第284 條後段之過失傷害致人重傷罪
    。
  ㈡被告於警員據報前往現場處理時，當場向警員坦承為車禍肇
    事人，有臺中市政府警察局道路交通事故肇事人自首情形紀
    錄表在卷可佐（見發查卷第55頁），堪認被告在有偵查犯罪
    職權之機關未發覺犯人為何人前，即自首為肇事人，且於事
    後接受審判，爰依刑法第62條前段規定，減輕其刑。
  ㈢爰以行為人之責任為基礎，審酌被告身為公共道路使用人，
    本應遵守交通規則，避免造成自己與他人之生命、身體、財
    產之危險，惟其騎乘機車時，竟未謹慎而為，未保持與前車
    之安全距離，亦未注意車前狀況，致被害人受有上述重傷害
    之結果，所為實有不該；又考量被告坦認犯行，惟未與被害
    人或其家屬達成和解，亦未取得其等諒解或賠償被害人之犯
    後態度，兼衡其素行、本案過失情狀、被害人之傷勢、代行
    告訴人於本院審理時陳述之意見，暨被告於審理時自陳高職
    畢業之智識程度、目前從事服務業、月薪資約新臺幣2萬600
    0元、已婚、扶養2名未成年子女等家庭生活及經濟狀況等一
    切情狀（詳見本院卷第39頁），量處如主文所示之刑。
據上論斷，應依刑事訴訟法第273條之1第1項、第299條第1項前
段，刑法第284條後段、第62條前段，刑法施行法第1條之1第1項
，判決如主文。
本案經檢察官吳錦龍提起公訴，檢察官陳怡廷到庭執行職務。
中　　華　　民　　國　　111 　年　　3 　　月　　28　　日
                  刑事第十一庭  法  官  蔡汎沂
以上正本證明與原本無異。
如不服本判決應於收受送達後20日內向本院提出上訴書狀，並應
敘述具體理由；其未敘述上訴之理由者，應於上訴期間屆滿後20
日內向本院補提理由書（均須按他造當事人之人數附繕本）「切
勿逕送上級法院」。
告訴人或被害人如不服判決，應備理由具狀向檢察官請求上訴，
上訴期間之計算，以檢察官收受判決正本之日起算。
　　　　                        書記官   黃筠婷
中　　華　　民　　國　　111 　年　　3 　　月　　28　　日
附錄論罪科刑法條
刑法第284條
因過失傷害人者，處1年以下有期徒刑、拘役或10萬元以下罰金
；致重傷者，處3年以下有期徒刑、拘役或30萬元以下罰金。

附件二：
調 解 筆 錄 
聲  請  人 丙○○ 住○○市○○區○○○村00號 
特別代理人 乙○○ 住○○市○○區○○路000號
相  對  人 丁○○ 住○○市○○區○○路0段000巷00弄00號
代  理  人 張哲銘律師 
上列當事人間111年度刑上移調字第185號因損害賠償事件，於中
華民國111年6月29日上午09時30分在本院調解室調解爭議，出席
職員如下：
    法    官 張瑞蘭 
    書 記 官 康孝慈 
   (調解委員：吳增雄）
朗讀案由。 
到庭關係人：
    聲請人特別代理人 乙○○ 
    相對人代理人 張哲銘律師 
本日程序進行要領及記載明確之事項如下：
上列聲請人與相對人間，因聲請人就本院111年度交上易字第412
號過失傷害刑事案件請求賠償，兩造合意於本院進行調解，經調
解委員試行調解成立，其内容如下：
一、相對人願給付聲請人新臺幣（下同）貳佰萬元整（不包含強
    制險），給付方法如下：
  ㈠於民國（下同）111年7月30日前給付柒拾萬元。
  ㈡餘款壹佰參拾萬元自111年8月起至清償完畢止，按月於每月1
    5日前各給付參萬元，最後一期為壹萬元（共44期）。
  ㈢前開金額兩造同意由相對人匯入聲請人所指定開立於永豐銀
    行豐原分行（銀行代號：807)、帳號：000-000-0000000-0
    號（戶名：乙○○）之帳戶内，如一期未履行視為全部到耳期
    。
二、聲請人同意不再追究相對人刑事責任（或聲請人同意刑事法
    院對相對人從輕量刑），若刑事法院認定相對人有罪並符合
    緩刑之要件，聲請人亦同意刑事法院給予相對人附履行本件
    損害賠償義務之缓刑宣告。
三、兩造其餘民事請求抛棄。 
四、程序費用各自負擔。
以上筆錄經交閱朗讀認無訛始簽名。
                        聲請人代理人：乙○○
                        相對人代理人：張哲銘律師 
                        調  解 委 員：吳增雄 
                  臺灣高等法院臺中分院民事庭 
                            書 記 官  康孝慈
                            法    官  張瑞蘭 
正本係照原本作成。
                            書 記 官  康孝慈
　　　　　　　　　　　　　　
中　　華　　民　　國　　111 　年　　6 　　月　　29　　日